【裁判字號】    89,訴,226
【裁判日期】    890809
【裁判案由】    偽造文書
【裁判全文】
臺灣高雄地方法院刑事判決                          八十九年度訴字第二二六號
    公  訴  人  臺灣高雄地方法院檢察署檢察官
    被      告  丁○○
    選任辯護人  朱育男
右列被告因偽造文書案件，經檢察官提起公訴（八十七年度偵字第二九二一一號），
本院判決如左：
    主  文
丁○○共同連續行使偽造私文書，足以生損害於公眾及他人，處有期徒刑陸月。緩刑
參年。
偽造之「均玖國際開發有限公司」、「己○○」印章各壹枚，計貳枚，及估價單上偽
造之「均玖國際開發有限公司」、「己○○」之印文各貳枚，計肆枚；收據上偽造之
「均玖國際開發有限公司」之印文參枚、「己○○」之印文貳枚，計伍枚，均沒收。
    事  實
一、緣辛○○（另經檢察官提起公訴）從事於服裝承製工作，因業務上機會而與丁○○及甲○○（另經檢察官提起公訴）相識。三人因丁○○之姐乙○○為均玖國際
    開發有限公司（以下簡稱均玖公司）實際負責人丙○○（該公司登記名義負責人
    為己○○，嗣變更為謝喜美，與丙○○分別為兄妹及母子關係）之妻，有機會取
    得均玖公司之營利事業登記證及公司執照等資料，且丁○○自行申請設立之「沅
    佳商行」則因尚未完成登記而未領得營利事業登記證，無法以沅佳商行之名義與
    其他團體為交易，丁○○、辛○○及甲○○三人乃共同基於行使偽造私文書之概
    括犯意聯絡，未經均玖公司之同意或授權，於民國八十七年間，利用某一不知情
    之刻印者偽刻「均玖國際開發有限公司」及該公司名義負責人「己○○」之印章
    （俗稱大小章）各一枚（未據扣案），由丁○○至均玖公司會計部門取得均玖公
    司營利事業登記證及公司執照，並偽造日期均為八十七年五月十日，面額分別為
    新台幣（下同）十八萬六千元及七萬二千元之空白估價單二張，且持上開偽刻之
    「均玖國際開發有限公司」及「己○○」印章各一枚，蓋於上揭偽造之空白估價
    單上，交由甲○○轉交予辛○○，再由辛○○出面以均玖公司名義，持之向高雄
    縣鳥松鄉農會（以下簡稱鳥松鄉農會）競標，而承攬得該農會員工八十七年度制
    服承製乙案，足生損害於均玖公司及己○○。丁○○、甲○○及辛○○三人並約
    定扣除成本後所得利潤由辛○○分得四成，甲○○分得二成，而丁○○則分得四
    成利潤。嗣丁○○、甲○○及辛○○三人於交付制服後而欲向鳥松鄉農會請領貨
    款時，因事先未取得均玖公司之同意，而無法取得均玖公司之統一發票，為避免
    東窗事發，竟擬以開立收據之方式交付予鳥松農會以請領貨款，復承前開同一概
    括犯意聯絡，由辛○○分別於八十七年六月十五日及同年八月間某日，偽造面額
    為七萬二千元及十八萬六千元之均玖公司收據二張，且持上開偽刻之「均玖國際
    開發有限公司」及「己○○」之印章各一枚，蓋於上揭偽造之收據上，交予鳥松
    鄉農會會計人員入帳，而領得各該金額之貨款，足生損害於均玖公司及己○○。
二、案經均玖公司訴由台灣高雄地方法院檢察署檢察官偵查起訴。
    理  由
一、訊據被告丁○○矢口否認有何行使偽造私文書之犯行，辯稱：伊與辛○○、甲○○於八十七年四月間共同合作承製台中農會制服一案時，有徵得其姐乙○○之同
    意向均玖公司借牌，伊乃至均玖公司之會計部門取得均玖公司之營利事業登記證
    及公司執照，並將均玖公司之空白估價單交予辛○○向台中農會接洽；本件鳥松
    鄉農會制服承製案，伊與辛○○、甲○○原擬以伊所申請設立之沅佳商行名義競
    標，孰料辛○○竟未經伊與甲○○之同意，擅自續用均玖公司之名義競標，且擅
    自偽刻均玖公司之公司大小章蓋於估價單及收據上，此乃辛○○之個人行為與伊
    無關云云。惟查：
（一）證人甲○○於偵查中供述：於承製鳥松鄉農會制服一案時，因丁○○的營業牌
      照尚未下來，辛○○需要估價單，伊告訴丁○○，丁○○才去均玖公司臨時拿
      估價單等語，是被告與證人甲○○、辛○○共同合作承製本件鳥松鄉農會制服
      案之初，即擬以均玖公司之名義競標，而非以被告另申請設立之沅佳商行之名
      義為之。被告雖另以卷附之估價單上之日期係八十七年五月十日，執以該時沅
      佳商行業已核准設立在案，故本件鳥松鄉農會制服承製案，應係以沅佳商行之
      名義競標云云。查本件高雄縣鳥松鄉農會之制服承製案，該農會並未以公文方
      式公告對外招標，固經本院依職權向該農會查核屬實，此有該農會八十九年六
      月十三日八九鳥鄉農會字第二九七號函文一份附卷可稽，然證人戊○○於本院
      調查程序中結證稱：伊農會係在約八十七年三、四月開始招標等語，又衡以常
      理，機關內部對外招標日距各廠商競標及決標日，均間隔一段時日，使各廠商
      能概算成本利潤、完工時間等營運重要事項，以決定競標細目，是卷附之估價
      單上所載之日期固於被告合法申請之沅佳商行設立之後，惟衡以競標先前之招
      標日期，實應在被告合法申請之沅佳商行設立之前，而被告於該時為爭取商機
      時效，以均玖公司之名義競標，非不可想像，益徵被告係以均玖公司之名義參
      加本件鳥松鄉農會制服承製案之競標。
（二）次查，被告雖陳稱其曾向其姐即證人乙○○提及欲向均玖公司借牌，並已得證
      人乙○○同意，始向公司會計小姐索取估價單資料云云，惟訊之證人乙○○於
      偵查中及本院調查程序則證稱：丁○○雖曾向伊提及此事，但伊並未同意此事
      ，且亦未交付會計小姐提供相關資料予丁○○等語，且證人丙○○於本院調查
      程序中亦結證稱：均玖公司從未借牌予丁○○等語，以證人乙○○、丙○○分
      與被告姐弟、妻舅之親，若真有同意借牌之情事，證人乙○○、丙○○當無誣
      陷之理，是證人乙○○、丙○○證稱其等並未同意借牌等語，當屬可採。何況
      證人乙○○並非均玖公司之名義或實際負責人，更無決定是否借牌之權，此亦
      當為被告所明知，是乙○○雖應允轉告丙○○，亦不至使被告誤認已得到均玖
      公司之同意或授權。
（三）復查，證人辛○○雖曾與均玖公司合作制服承製交易，惟二者僅合作過中興人
      壽公司之制服承製案，且係由證人辛○○與均玖公司直接合作，雙方曾有交易
      之誼，其若真有意與均玖公司借牌或再度合作鳥松鄉農會一案，大可直接與均
      玖公司負責人丙○○接洽，而無不知如何接洽之理，而其自始均未與均玖公司
      接觸，而僅與當時在均玖公司未有任何職位之被告及證人甲○○合作，足見渠
      等當時並無得均玖公司同意之意思。
（四）再查，均玖公司係一合法設立且已登記在案之公司，且亦有以公司名義之統一
      發票，其若有何交易自當開立正式統一發票。而被告與證人辛○○、甲○○三
      人於欲向鳥松鄉農會請領貨款，而經鳥松鄉農會會計人員即證人庚○○要求須
      開立統一發票時，若真已得均玖公司同意，亦大可直接向均玖公司要求開立統
      一發票，惟被告與證人辛○○、甲○○均未向均玖公司提此要求，而僅能以非
      正式之「收據」作為交易憑據，無法開立統一發票提供鳥松鄉農會計會人員入
      帳，故渠等對於未得均玖公司同意乙節，即不能委為不知。
（五）末查，被告與證人辛○○、甲○○於合作此案時，曾於事前約定所得利潤由被
      告及證人辛○○各分得四成，而證人甲○○則分得二成一情，為被告及證人辛○○、甲○○供陳一致在卷。而依社會所謂「借牌」之交易慣例，該被借牌之
      公司因有該筆交易而須負擔公司營利事業所稅，故除營業稅外，通常亦均約定
      由向該公司借牌之人負擔此部分之稅捐，以彌補被借牌者之稅捐損失。於本案
      中，被告與證人辛○○、甲○○並未曾給付此次交易後均玖公司所須多繳之營
      利事業所得稅，致均玖公司因此而受稅捐機關之處分而受有損害，是亦足認被
      告與證人辛○○、甲○○對於未得均玖公司同意一情，並非不知。
（六）綜上以觀，本件鳥松鄉農會制服承製案，被告與證人甲○○、辛○○三人未經
      均玖公司之同意或授權，即以均玖公司之名義參與競標，應堪認定。至於被告
      、證人甲○○與證人辛○○間，對於鳥松鄉農會每套制服承製價，因涉及利潤
      之分配，雙方固有所爭執，惟要與本件認定被告之犯行無影響。此外，復有均
      玖公司名義之估價單及收據影本各二紙在卷可稽。被告所辯，顯係事後卸責之
      詞，委無可採。本件事證明確被告犯行洵堪認定。
二、核被告所為，係犯刑法第二百十六條、第二百十條之行使偽造私文書。其偽造印
    章之行為為偽造私文書行為之階段行為；偽造私文書之低度行為又為行使偽造私
    文書之高度行為吸收，均不另論擬。又被告與證人甲○○、辛○○就上開犯行，
    有犯意聯絡及行為分擔，為共同正犯。渠等利用不知情之成年刻印者偽刻印章，
    成立該罪之間接正犯。被告先後多次行使偽造私文書之犯行，時間緊接，所犯構
    成要件相同，顯係基於概括犯意為之，為連續犯，應依刑法第五十六條論以一罪
    ，並加重其刑。爰審酌被告犯罪之動機、目的、手段、已向台北市稅捐稽徵處繳
    交本件逃漏之稅捐，此有稅額繳款書影本一紙附卷可稽，被告犯後否認犯行等一
    切情狀，量處如主文所示之刑，以資懲儆。又查被告未曾受有期徒刑以上刑之宣
    告，其因一時失慮，偶罹刑典，經此刑之宣告後，應知警惕而無再犯之虞，本院
    因認暫不執行其刑為當，予以宣告緩刑三年，用啟自新。偽造之「均玖國際開發
    有限公司」、「己○○」之印章各一枚及估價單、收據二紙上分別偽造之「均玖
    國際開發有限公司」之印文共計五枚、「己○○」之印文共計四枚，雖未據扣案
    ，然不能證明業已滅失，均應依刑法第二百十九條宣告沒收。
據上論斷，應依刑事訴訟法第二百九十九條第一項前段，刑法第二十八條、第五十六
條、第二百十六條、第二百十條、第二百十九條、第七十四條第一款，判決如主文。
本案經檢察官      到庭執行職務。
中    華    民    國     八十九     年      八      月        九       日
                                  臺灣高雄地方法院刑事第七庭
                                      法  官  何  悅  芳
右正本證明與原本無異。
如不服本判決，應於判決送達後十日內，向本院提出上訴狀。
                                      書記官  吳  良  美
中    華    民    國     八十九     年      八      月        九       日
附錄本案論罪科刑法條：
刑法第二百十六條
  行使第二百十條至第二百十五條之文書者，依偽造、變造文書或登載不實事項或使
  登載不實事項之規定處斷。
刑法第二百十條
  偽造、變造私文書，足以生損害於公眾或他人者，處五年以下有期徒刑。


司法院資訊處製作；財團法人民間司法改革基金會備份。
